【裁判字號】    97,消債抗,6
【裁判日期】    970818
【裁判案由】    聲請更生
【裁判全文】
臺灣高雄地方法院民事裁定             97年度消債抗字第6號
抗  告  人  甲○○
上列當事人間聲請更生事件，抗告人對於民國97年4月23日本院
97年度審消債更字第6號裁定，提起抗告，本院裁定如下：
    主  文
抗告駁回。
抗告程序費用新台幣壹仟元由抗告人負擔。
    理  由
一、抗告意旨略以：抗告人於民國95年間參加銀行無擔保債務協
    商，並成立協商，惟95年協商係針對無擔保債務協商，抗告
    人之債權人中之台灣中小企業銀行，是他人以抗告人為保證
    人的「房貸銀行」，是抗告人對台灣中小企業銀行之債務屬
    有擔保之債務，於95年時不能加入協商機制，如今抗告人既
    已就無擔保債務成立協商，已無資格再聲請前置協商程序，
    原裁定卻強令要求抗告人再為協商，顯不合理。又依消費者
    債務清理條例施行細則第44條規定，金融機構已聲請強制執
    行而不同意延緩者，視為協商不成立，更無庸再經協商。本
    件債權人台灣中小企業銀行已申請強制執行，迄原裁定97年
    4 月23日當時仍未向法院主動聲明延緩執行，已構成視為協
    商不成立之情形，也無庸再協商，即可直接向法院聲請更生
    ，原裁定未見及此，仍一再要求協商，亦有違誤，原審裁定
    剝奪抗告人經濟重生之機會，爰依法提起抗告等語，並聲明
    ：原裁定廢棄。
二、按「債務人對於金融機構因消費借貸、自用住宅借款、信用
    卡或現金卡契約而負債務，在聲請更生或清算前，應提出債
    權人清冊，以書面向最大債權金融機構請求協商債務清償方
    案並表明共同協商之意旨。」、「債務人依本條例第151 條
    第1 項規定請求協商債務清償方案後，任一債權金融機構於
    協商期間內對其財產聲請強制執行者，視為協商不成立。債
    權金融機構於債務人請求協商前已聲請法院開始強制執行程
    式，而不同意延緩執行者，亦同。」，消費者債務清理條例
    第151 條第1 項、消費者債務清理條例施行細則第44條分別
    定有明文。又聲請更生或清算不合程式或不備其他要件者，
    法院應以裁定駁回之，但其情形可以補正者，法院應定期間
    先命補正，復為同條例第8 條所明定。
三、本件抗告人雖主張：其對台灣中小企業銀行之債務因屬有擔
    保之債務，於95年時不能加入協商機制，如今抗告人既已就
    無擔保債務成立協商，已無資格再聲請前置協商程序，原裁
    定卻強令要求抗告人再為協商，顯不合理。且本件債權人台
    灣中小企業銀行已申請強制執行，迄原裁定97年4 月23日當
    時仍未向法院主動聲明延緩執行，依照消費者債務清理條例
    施行細則第44條已構成視為協商不成立之情形，也無庸再協
    商，即可直接向法院聲請更生云云。惟查，抗告人主張前已
    與其他無擔保債務之債權人成立協商，已無資格再與有擔保
    債務之債權人台灣中小企業銀行進行協商云云，於法無據，
    且抗告人既未提出已與債權人台灣中小企業銀行進行協商而
    不成立之證據，其主張已無法進行協商乙節純屬抗告人個人
    之臆測，不足為採。至於抗告人主張債權人台灣中小企業銀
    行已申請強制執行，迄原裁定97年4 月23日當時仍未向法院
    主動聲明延緩執行，依消費者債務清理條例施行細則第44條
    ，亦應視為協商不成立云云，然查，消費者債務清理條例施
    行細則第44條係規定債權人不同意延緩執行者，方視為協商
    不成立，本件抗告人既未曾與債權人台灣中小企業銀行進行
    協商，且亦無提出其向債權人台灣中小企業銀行聲請延緩執
    行遭拒絕之依據，其空言主張債權人台灣中小企業銀行未向
    法院聲明延緩執行亦應視為協商不成立云云，亦僅為抗告人
    個人之判斷，且於法無據。又消費者債務清理條例第151 條
    之提案理由說明略謂：「…債務人對於金融機構因消費借貸
    、自用住宅借款、信用卡或現金卡契約而負債務，其法律關
    係較單純明確，金融機構並已訂有債務協商機制，如能協商
    成立，債務人或不須依本條例聲請更生或清算，可疏減法院
    負擔，有效分配司法資源。」，可知採行協商前置主義係鑑
    於晚近金融機構就上述法定類型債務已設有一套完整之協商
    機制與協商方案，且已發揮一定之債務清理機能，故原審落
    實督促債務人踐行與債權人協商之程序，以抗告人未經協商
    機制即逕為聲請更生於法不符，且無法補正而為駁回聲請更
    生之裁定自屬與法相符。且抗告人如確實有提出協商而遭拒
    絕，消費者債務清理條例第151 條、153 條亦有相關法規以
    資因應，故抗告人主張原審駁回裁定業已剝奪其經濟重生之
    機會云云，亦有誤會。從而，原審依法裁定駁回聲請人更生
    之聲請，並無違誤。抗告意旨指摘原裁定不當，求予廢棄另
    為裁定，為無理由，應予駁回。
四、據上論結，本件抗告為無理由，依消費者債務清理條例第15
    條，民事訴訟法第495 條之1 第1 項、第449 條第1 項、第
    95條、第78條，裁定如主文。
中    華    民    國    97    年    8     月    18    日
                  民事第四庭  審判長法  官  黃國川
                                    法  官  張茹棻
                                    法  官  黃宣撫
以上證明與原本無異。
如不服本裁定應於送達後10日內向本院提出再抗告狀，並繳納再
抗告費新台幣1000元。再為抗告應以適用法規顯有錯誤為理由，
並經本院之許可，該許可以原裁定所涉及之法律見解具有原則上
重要性者為限，並委任律師為代理人。
中    華    民    國    97    年    8     月    18    日
                                    書記官  王美玲


司法院資訊處製作；財團法人民間司法改革基金會備份。
